臺灣彰化地方法院刑事判決　　　　　　100年度交易字第294號
公　訴　人　臺灣彰化地方法院檢察署檢察官
被　　　告　陳智豪
上列被告因過失致死案件，經檢察官提起公訴（100年度偵字第
6718號、7216號）本院判決如下：
    主  文
陳智豪因過失致人於死，處有期徒刑玖月。
    事  實
一、陳智豪於民國100年7月12日上午6時45分許，騎乘車牌號碼
    859-GJK號重型機車，沿彰化縣彰化市○○路由南往北方向
    行駛，途經彰化縣彰化市○○路2段450號（即平和國小）前
    設有行人穿越道之路段，本應注意汽車行駛時，駕駛人應注
    意車前狀況，並隨時採取必要之安全措施，及汽車行近行人
    穿越道，遇有行人穿越時，無論有無交通警察指揮或號誌指
    示，均應暫停讓行人先行通過，而依當時情形並非不能注意
    ，竟疏於注意，未注意車前正有行人王鄭香穿越該行人穿越
    道之狀況，未予停讓即貿然前行，致撞及正穿越行人穿越道
    之行人王鄭香，使王鄭香受有頭部外傷併腦挫傷、頭部外傷
    併硬腦膜下出血、頭部外傷併腦內出血等傷害，經送醫急救
    後，仍因硬腦膜下出血、頭部外傷、中樞神經衰竭，延於
    100年7月18日上午6時25分許於彰化縣彰化市彰化基督教醫
    院，不治死亡。陳智豪於肇事後留在現場，且於有偵查權限
    之人知悉犯罪人之前，主動向到場處理員警陳明其係肇事者
    ，而自首接受裁判。
二、案經被害人王鄭香之子王詠寬訴由彰化縣警察局彰化分局報
    告暨臺灣彰化地方法院檢察署檢察官相驗後自動檢舉簽分偵
    查起訴。
    理  由
壹、證據能力部分：
一、按被告以外之人於審判外之陳述，雖不符前4條之規定，而
    經當事人於審判程序同意作為證據，法院審酌該言詞陳述或
    書面陳述作成時之情況，認為適當者，亦得為證據；當事人
    、代理人或辯護人於法院調查證據時，知有第159條第1項不
    得為證據之情形，而未於言詞辯論終結前聲明異議者，視為
    有前項之同意，刑事訴訟法第159條之5定有明文。本案下列
    引為證據之證人陳述及書證，檢察官、被告陳智豪均不爭執
    其證據能力，且以之作為證據並無不當，依上揭法條之規定
    ，自均有證據能力，先予敘明。
二、至本案其餘非供述證據，檢察官、被告亦不爭執證據能力，
    本院審酌該等證據作成及取得之程序均無違法之處，是後述
    所引用證據之證據能力均無疑義，合先敘明。
貳、實體方面：
一、訊據被告陳智豪於上揭犯罪事實坦承不諱，且（一）核與證
    人即告訴人王詠寬於警詢中之證述情節相符，並有彰化縣警
    察局道路交通事故調查報告表(一)(二)、道路交通事故現場圖、
    財團法人彰化基督教醫院非病死者司法相驗病歷摘要、診斷
    書及現場照片9張、監視器擷取畫面6張附卷可稽。（二）又
    被害人王鄭香確因本件交通事故而受有頭部外傷併腦挫傷、
    頭部外傷併硬腦膜下出血、頭部外傷併腦內出血等傷害，急
    救後仍因硬腦膜下出血、頭部外傷、中樞神經衰竭而生死亡
    結果，亦經臺灣彰化地方法院檢察署檢察官督同檢驗員相驗
    明確，有臺灣彰化地方法院檢察署相驗屍體證明書、檢驗報
    告書、相片及勘驗筆錄在卷可憑。（三）按汽車行駛時，駕
    駛人應注意車前狀況，並隨時採取必要之安全措施；汽車行
    經行人穿越道，遇有行人穿越時，無論有無交通指揮人員指
    揮或號誌指示，均應暫停讓行人先行通過，道路交通安全規
    則第第94條第3項、第103條第2項分別訂有明文。被告既自
    承考領有合格駕駛執照，則其駕車時當明知且應注意上開道
    路交通安全法規之規定，而依當時情況，天候為晴天、日間
    自然光線、柏油路面乾燥無缺陷亦無障礙物、視距良好等情
    況，並無不能注意之情事，竟疏未注意上開規定，未予停讓
    即貿然前行，致撞及被害人即正穿越行人穿越道之行人王鄭
    香，其對於本件車禍之發生，顯有過失。且本件經送請臺灣
    省彰化縣區車輛行車事故鑑定委員會鑑定結果，亦同此見解
    ，認：「一、陳智豪駕駛重機車行經行人穿越道前，遇有行
    人穿越，未暫停讓行人先行過，且未注意車前狀況，為肇事
    原因。二、王鄭香在行人穿越道上穿越路被陳車撞擊，無肇
    事因素。」等語，有該委員會於100年10月24日以彰鑑字第
    1005602619號函送之鑑定意見書附卷可憑，益徵被告對於本
    件車禍之發生確有疏失，且被告之過失行為與被害人之死亡
    結果間，具有相當因果關係甚明。綜上所述，本件事證明確
    ，被告之過失犯行，堪予認定。
二、核被告所為，係犯刑法第276條第1項之過失致死罪。按汽車
    駕駛人，無駕駛執照駕車、酒醉駕車、吸食毒品或迷幻藥駕
    車、行駛人行道或行經行人穿越道不依規定讓行人優先通行
    ，因而致人受傷或死亡，依法應負刑事責任者，加重其刑至
    2分之1，道路交通管理處罰條例第86條第1項定有明文，被
    告駕駛重機車行經行人穿越道前，遇有行人穿越，未暫停讓
    行人先行過，不慎撞及被害人王鄭香而致其死亡，依法應負
    刑事責任，故應依道路交通管理處罰條例第86條第1項之規
    定，加重其刑。又被告於警察至肇事現場處理時，主動向警
    承認其為肇事者，而向警自首並接受裁判，有彰化縣警察局
    路交通事故肇事人自首情形紀錄表1份在卷可憑，應認被告
    係於為警發覺其本案過失致人於死犯嫌前，即主動在現場向
    警自首而接受裁判。被告既符合刑法第62條前段自首之規定
    ，爰依法減輕其刑。爰審酌被告行車未遵守交通規則而過失
    致人於死之行為，雖非如故意行為之惡性重大，但對於本案
    車禍之發生，確實具有前揭過失，並造成被害人死亡之結果
    ，被害人家屬之精神、心理亦因之受嚴重創傷，內心之悲痛
    、遺憾，經久難以平息、彌補；被告之過失程度、肇事之情
    節；被告迄今未與被害人家屬達成和解；暨被告犯罪後坦承
    犯行等一切情狀，量處如主文所示之刑。
據上論斷，應依刑事訴訟法第299條第1項前段，刑法第276條第1
項、第62條前段，刑法施行法第1條之1第1項、第2項前段，道路
交通管理處罰條例第86條第1項，判決如主文。
本案經檢察官黃顗雯到庭執行職務。
中    華    民    國   100    年    11    月    18    日
                  刑事第三庭           法 官  洪志賢
以上正本證明與原本無異。
如不服本判決應於收受判決後10日內向本院提出上訴書狀，並應
敘述具體理由；其未敘述上訴理由者，應於上訴期間屆滿後20日
內向本院補提理由書（均須按他造當事人之人數附繕本）「切勿
逕送上級法院」。
告訴人或被害人對於判決如有不服具備理由請求檢察官上訴者，
其上訴期間之計算係以檢察官收受判決正本之日期為準。
中    華    民    國   100    年    11    月    18    日
                                      書記官  許億先
附錄本案論罪科刑法條全文：
中華民國刑法第276條
（過失致死罪）
因過失致人於死者，處 2 年以下有期徒刑、拘役或 2 千元以下
罰金。
從事業務之人，因業務上之過失犯前項之罪者，處 5 年以下有
期徒刑或拘役，得併科 3 千元以下罰金。